【裁判字號】    97,訴,206
【裁判日期】    970812
【裁判案由】    違反毒品危害防制條例
【裁判全文】
臺灣臺東地方法院刑事判決               97年度訴字第206號
公  訴  人  臺灣臺東地方法院檢察署檢察官
被      告  乙○○
                    (現另案於臺灣臺東看守所羈押中)
上列被告因施用毒品案件，經檢察官提起公訴(97年度毒偵字第
239號)，被告於本院準備程序進行中就被訴事實為有罪之陳述，
經本院合議庭裁定由受命法官獨任進行簡式審判程序，判決如下
：
    主  文
乙○○施用第一級毒品，貳罪，均累犯，各處有期徒刑捌月，扣
案注射針筒貳支沒收。應執行有期徒刑壹年貳月，扣案注射針筒
貳支沒收。
    犯罪事實及理由
一、犯罪事實：
(一)乙○○前於民國90年間因施用毒品案件，經臺灣新竹地方法
    院檢察署檢察官聲請送強制戒治並提起公訴，強制戒治部分
    ，經臺灣新竹地方法院以90年度毒聲字第1513號裁定送戒治
    處所施以強制戒治，於91年12月25日執行完畢釋放，所涉刑
    案部分，經該院以90年度訴字第517號判處應執行有期徒刑1
    年2月確定；又因竊盜案件，經臺灣桃園地方法院以90年度
    易字第2619號判處有期徒刑9月確定，接續執行，於93年7月
    20日假釋交付保護管束，嗣因撤銷假釋執行殘刑，於94年5
    月11日縮短刑期執行完畢。又於94年間因施用毒品案件，經
    臺灣新竹地方法院以94年度訴字第495號判處應執行有期徒
    刑1年2月確定，並經依中華民國九十六年罪犯減刑條例減為
    應執行有期徒刑7月確定，再因贓物、竊盜案件，先後經臺
    灣新竹地方法院以94年度易字第367號判處有期徒刑6月確定
    、臺灣桃園地方法院以94年度易字第1566號判處有期徒刑1
    年4月確定，合併應執行有期徒刑1年8月，與上開施用毒品
    案件接續執行，於96年11月26日假釋交付保護管束，於96年
    12月12日保護管束期滿未經撤銷假釋，所餘刑期視為執行完
    畢。仍無法戒除毒癮，明知海洛因業經公告列為毒品危害防
    制條例第2條第2項第1款之第一級毒品，不得非法持有、施
    用，仍基於施用第一級毒品海洛因之犯意，先後：(一)於97年
    5月26日下午3時許，在臺東縣臺東市○○○街30號附近道路
    旁之自小客車上，以將海洛因摻水稀釋後，再以針筒注射入
    人體之方式，施用第一級毒品海洛因1次；(二)於同年月27日
    凌晨3時許，在同市○○里○道路旁之自小客車上，以將海
    洛因摻水稀釋後，再以針筒注射入人體之方式，施用第一級
    毒品海洛因1次。嗣於97年5月27日上午10時11分許，因駕駛
    贓車為警在臺東縣臺東市○○路○段與雲南路交岔路口處查
    獲，扣得其所有供施用海洛因所用之注射針筒2支。同日下
    午3時38分許經其同意採集其尿液送驗，檢驗結果呈現嗎啡(
    海洛因進入人體水解後之反應)陽性反應，始查悉上情。
(二)案經臺東縣警察局臺東分局報請臺灣臺東地方法院檢察署檢
    察官偵查起訴。
二、理由：
(一)本件被告乙○○所犯係死刑、無期徒刑、最輕本刑為3年以
    上有期徒刑以外之罪，被告於準備程序中就被訴事實為有罪
    之陳述，經告知簡式審判程序之旨，並聽取公訴人及被告之
    意見後，本院合議庭認為適宜而依刑事訴訟法第273條之1第
    1項規定，裁定由受命法官獨任進行簡式審判程序，且依同
    法第273條之2、第159條第2項之規定，不適用傳聞法則有關
    限制證據能力之相關規定，合先敘明。
(二)據以論罪之證據名稱：
    1.被告乙○○於警詢、偵訊及本院審理時自白前揭犯罪事實
      。
    2.臺東縣警察局臺東分局勘察採證同意書、搜索扣押筆錄、
      扣押物品目錄表、97年度偵辦毒品案件尿液採集代碼一覽
      表、慈濟大學濫用藥物檢驗中心檢驗總表各1份、刑案現
      場測繪圖1張、現場照片影本8張。
    3.扣案之注射針筒2支。
    4.臺灣臺東地方法院檢察署刑案資料查註紀錄表、臺灣高等
      法院被告前案紀錄表各1份。
    5.綜上各節相互佐證，被告自白核與事實相符，應堪採信，
      本件事證明確，被告犯行堪以認定，應予依法論科。
(三)論罪量刑之理由：
    1.按經觀察、勒戒或強制戒治執行完畢釋放後，5年內再犯
      第10條之罪者，應由檢察官偵查起訴，毒品危害防制條例
      第20條第3項、第23條第2項分別定有明文。而參酌該條例
      第20條第3項立法理由：「觀察、勒戒或強制戒治後5年後
      再犯者，顯見前所實施之觀察、勒戒或強制戒治已足以遮
      斷其施用毒品之癮，為期自新及協助其斷除毒癮，對此5
      年後再犯者爰明定仍適用初犯之規定，先經觀察勒戒、強
      制戒治之程序」及第23條第2項之立法理由：「經觀察、
      勒戒或強制戒治後5年內再犯者，其再犯率甚高，原據以
      實施之觀察勒戒及強制戒治既已無法收其實效，爰施以刑
      事處遇」，足見5年後再犯者，應再適用觀察、勒戒程序
      ，係因前所實施之觀察、勒戒或強制戒治已足以遮斷其施
      用毒品之癮，致5年內未再犯，故再予其自新機會，重啟
      觀察、勒戒程序；如觀察、勒戒或強制戒治執行完畢釋放
      後5年內曾再犯施用毒品案件，且於再犯後5年內復有施用
      毒品犯行，則之前戒毒程序顯未能有效遮斷其施用毒品之
      癮，依前開立法意旨，自無再施以觀察、勒戒之必要，應
      由檢察官偵查起訴(最高法院95年第7次刑事庭會議決議參
      照)。被告乙○○前因施用毒品案件，於91年12月25日執
      行完畢釋放，已如前述，本次公訴人起訴被告施用毒品之
      犯行係於97年5月26日、27日，雖距離前述強制戒治執行
      完畢釋放日已逾5年，然被告於前述強制戒治執行完畢釋
      放日後5年內即曾因再犯施用毒品案件，經臺灣新竹地方
      法院以94年度訴字第495號判處罪刑確定，揆諸前開說明
      ，公訴人就被告本件施用毒品之犯行提起公訴，核無違誤
      ，自應由本院依法判決。
    2.按海洛因為毒品危害防制條例第2條第2項第1款所明定之
      第一級毒品。核被告乙○○所為，係犯毒品危害防制條例
      第10條第1項之施用第一級毒品罪。被告先後施用海洛因
      而持有各該毒品之低度行為，應分別為施用之高度行為所
      吸收，均不另論罪。其先後施用海洛因2次之犯行，侵害
      法益雖係同一，手段亦屬相同，然前後犯行施用地點不同
      ，時、地上顯非緊密，且各次施用海洛因之行為，均係為
      滿足各該次之毒癮，於滿足毒癮後，該次行為即已完成，
      益徵各次均為分別起意之行為，各具獨立性，應各自獨立
      構成單一施用毒品罪責，是被告所犯上開2罪間，犯意各
      別，應予分論併罰。
    3.查被告有如犯罪事實欄所載論罪科刑執行情形，有卷附臺
      灣高等法院被告前案紀錄表1份可按，其受有期徒刑執行
      完畢後5年以內再故意犯本案法定刑為有期徒刑之上開2罪
      ，均為累犯，均應依刑法第47條第1項規定加重其刑。
    4.爰審酌被告正值壯年，不思尋求正當之身心發展，前已多
      次施用毒品之行為，而受強制戒治之執行，有臺灣高等法
      院被告前案紀錄表在卷可參，猶因施用海洛因再犯本罪，
      顯其自制力薄弱，未衷心悛悔，漠視法令之禁制與刑罰處
      遇，惟兼衡酌其施用海洛因所生危害實以自戕健康為主，
      於他人尚無明顯重大危害，及犯後供認無隱，態度尚佳等
      一切情狀，分別量處如主文所示之刑，並定其應執行之行
      。
    5.扣案注射針筒2支，為被告所有供施用第一級毒品海洛因
      所用之物，業據被告供承在卷，爰依刑法第38條第1項第2
      款規定宣告沒收。
    6.末按犯毒品危害防制條例第10條第1項之罪，供出毒品來
      源，因而破獲者，得減輕其刑。同條例第17條定有明文。
      本件被告固於偵訊中供述其所施用之海洛因係向黃文華購
      買，有偵訊筆錄在卷足憑，惟經本院電詢臺灣臺東地方法
      院檢察署並查詢黃文華之前科紀錄，均查無因被告供述而
      破獲黃文華販賣第一級毒品之案件，有臺灣高等法院被告
      全國前案紀錄表及本院公務電話紀錄表1紙附卷可稽，是
      本件被告自不符合前開減刑規定，併此敘明。
三、應適用之法條：
    依刑事訴訟法第273條之1第1項、第299條第1項前段、第310
    條之2、第454條，毒品危害防制條例第10條第1項，刑法第1
    1條前段、第47條第1項、第51條第5款、第38條第1項第2款
    ，判決如主文。
本案經檢察官甲○○到庭執行職務。
中    華    民    國    97    年    8     月    12    日
                  刑事第一庭    法  官  簡芳潔
以上正本證明與原本無異。
如不服本判決應於收受本判決後10日內向本院提出上訴書狀；上
訴書狀應敘述具體理由。未敘述上訴理由者，應於上訴期間屆滿
後20日內向本院補提理由書狀（均須按他造當事人之人數附繕本
）。「切勿逕送上級法院」。
                                書記官  林慧芬
中    華    民    國    97    年    8     月    13    日
附錄論罪科刑法條全文：
毒品危害防制條例第10條
施用第一級毒品者，處6月以上5年以下有期徒刑。
施用第二級毒品者，處3年以下有期徒刑。


司法院資訊處製作；財團法人民間司法改革基金會備份。
